【裁判字號】    95,上易,136
【裁判日期】    950601
【裁判案由】    傷害等
【裁判全文】
臺灣高等法院臺中分院刑事判決         95年度上易字第136號
上  訴  人  臺灣彰化地方法院檢察署檢察官
上  訴  人
即  被  告  乙○○
上  訴  人
即  被  告  丙○○
上  二  人
選任辯護人  洪松林律師
被      告  丁○○
上列上訴人等因被告等傷害等案件，不服臺灣彰化地方法院94年
度易字第301號中華民國94年12月6日第一審判決（起訴案號：臺
灣彰化地方法院檢察署93年度偵字第9101號），提起上訴，本院
判決如下：
    主  文
上訴駁回。
乙○○、丙○○、丁○○各緩刑貳年。
    事  實
一、乙○○、丙○○二人於民國九十三年九月十九日上午七時許
    ，在彰化縣二林鎮○○路之市場處與丁○○相遇，乙○○與
    丁○○二人因丁○○之姊工廠失火之事發生口角，進而出手
    互毆，致丁○○受有頭部外傷、左手挫傷、左前臂擦傷併挫
    傷及雙下肢挫傷併擦傷等傷害，而乙○○則受有背部挫傷之
    傷害。其後於九十三年（起訴書誤植為九十四年）十一月八
    日上午七時三十分許，丙○○騎腳踏車，行經彰化縣二林鎮
    ○○路與文昌街口時，適丁○○駕駛車牌號碼Ｖ三─五五○
    三號自用小客車經過該處，丁○○因前述互毆糾紛之際，丙○○亦陪同乙○○在場，遂心生不滿而從後方對騎腳踏車之
    丙○○鳴按喇叭，丙○○因遭到驚嚇而萌生不悅，乃下車出
    手毆打丁○○，致丁○○受有頭部外傷併頸部擦傷、雙手挫
    傷及擦傷、左下肢挫傷併瘀傷等傷害；丙○○並另基於毀損
    之犯意，持酒瓶及磚塊砸破丁○○所有之前揭自小客車後車
    窗玻璃，足以生損害於丁○○。
二、案經乙○○、丁○○分別訴由彰化縣警察局二林分局報請臺
    灣彰化地方法院檢察署檢察官偵查起訴。
    理  由
一、訊據被告乙○○、丙○○二人均於原審及本院之準備程序及
    審理時分別認罪而坦承確有前開傷害犯行、傷害及毀損犯行
    等情不諱。訊據被告丁○○則否認有何前揭傷害犯行，辯稱
    ：當天僅係被打，並未出手打人云云；其於原審所選任之辯
    護人為其利益辯護稱：本件被告丁○○係全身受傷，而乙○○僅係背部受傷，由雙方傷勢比較，可以看出被告丁○○沒
    有抵抗之能力，在爭執之過程中，被告丁○○若有回手，亦
    是正當防衛之範疇云云。經查：
  (一)上揭關於被告乙○○、丙○○二人之犯罪事實，業據渠二人
    迭於原審及本院之準備程序及審理時坦承不諱，核與告訴人
    丁○○於警詢時、偵查中指訴被害之情節，以及證人莊春進
    於偵查中具結證述於九十三年九月十九日上午七時許，看到
    乙○○與丁○○互毆等情相符，並有財團法人彰化基督教醫
    院二林分院出具之丁○○受傷診斷書二紙附卷可資佐證，堪
    予採信。
  (二)前開關於被告丁○○之犯罪事實，業據告訴人乙○○於警詢
    時、偵查中指訴其與丁○○互毆時遭丁○○毆傷背部等情在
    卷，並據證人莊春進於偵查中具結證述於九十三年九月十九
    日上午七時許，看到乙○○與丁○○互毆等情，以及證人陳
    宗瑛醫師於原審審理時到庭證述乙○○確係於九十三年九月
    十九日前往吉裕堂中醫聯合診所就醫，經診斷結果為背部約
    五公分左右之瘀傷等情明確，復有吉裕堂中醫聯合診所醫師
    陳宗瑛出具之乙○○受傷診斷證明書及病歷資料各一份存卷
    可憑，參諸依上開證人陳宗瑛醫師證述之內容，乙○○之背
    部挫傷情形為面積約達五公分左右之瘀傷，足見造成該瘀傷
    所擊打之力量非微，且觀其受傷之位置係於背部，衡情亦無
    可能係乙○○所自為等情，被告丁○○空言否認出手打人云
    云，尚難採信；另被告丁○○於原審所選任之辯護人為其以
    正當防衛置辯，亦核與前開證人莊春進證述目擊乙○○與丁○○雙方互毆之情形有間，其此部分辯解，同無足採。是被
    告丁○○及其於原審所選任之辯護人所辯各節，核屬無據，
    均無可採。
  (三)另被告丙○○於本院之選任辯護人為其主張：丁○○於偵訊
    時自承九十三年十一月八日上午七時三十分許，伊確有從後
    面對丙○○按喇叭；而丙○○於警詢時稱其確有因此受到驚
    嚇而倒地受傷，故此部分丁○○是否構成連續傷害，有再查
    明之必要云云。惟丙○○雖屢指稱：當天丁○○從後面對其
    按喇叭，其嚇一跳跌倒，致其受有腕及手挫傷之傷害等語，
    並提出吉裕堂中醫聯合診所出具之診斷證明書一紙為證；然
    被告丁○○堅詞否認此部分傷害犯行，辯稱：當天伊確有向
    丙○○按一聲喇叭，但後來是丙○○自己將腳踏車推倒的等
    語。且乙○○於警詢時陳稱：後來我就看見丁○○開自小客
    車跟在丙○○腳踏車後面，我就騎機車趕過去，就看見丁○○、丙○○二人在打架等語，復於偵訊時陳稱：當時我騎機
    車經過，看到丁○○、丙○○在吵架，我就停車勸架，說應
    讓警方處理等語，均未陳稱有看到丙○○之腳踏車倒地之情
    形。是此部分除丙○○之指訴以外，尚無證據證明丙○○當
    天所受傷害係被告丁○○駕車自後故意對丙○○鳴按喇叭，
    致丙○○受到驚嚇跌倒所造成，被告丁○○此部分犯罪嫌疑
    尚有不足，且已經檢察官不另為不起訴處分，故本院就此部
    分毋庸再為何諭知，附此敘明。
  (四)又被告乙○○、丙○○並辯稱：本件二次傷害事件均係因丁○○挑釁而起云云，然此為被告丁○○所否認。而此二次傷
    害事件固係被告丁○○分別因故與乙○○、丙○○理論時所
    發生，惟要難僅憑被告乙○○、丙○○片面之指訴即遽認均
    係被告丁○○挑釁而起。故被告乙○○、丙○○此部分所稱
    ，尚屬無據，難以採信。
  (五)綜上所述，本件事證明確，被告三人前揭犯行，均堪以認定
    ，應予依法論科。
二、核被告乙○○、丁○○所為，均係犯刑法第二百七十七條第
    一項之普通傷害罪。被告丙○○所為，係犯刑法第二百七十
    七條第一項之普通傷害罪及同法第三百五十四條之毀損罪。
    被告丙○○所犯上開二罪，犯意各別，行為互殊，犯罪構成
    要件有異，應予分論併罰。
三、至被告乙○○、丙○○之選任辯護人為其等辯護稱：丙○○
    於九十三年十一月八日有委託乙○○報案，且乙○○報案時
    有併表明九十三年九月十九日之傷害事件，故其二人均應有
    自首之適用云云。然查：
  (一)按犯人在犯罪未發覺之前，向該管公務員告知其犯罪，而不
    逃避接受裁判，即與刑法第六十二條規定自首之條件相符，
    不以言明「自首」並「願受裁判」為必要。最高法院著有六
    十三年台上字第一一○一號判例可資參照。
  (二)證人即本案承辦員警薛明煌於本院經被告乙○○、丙○○之
    選任辯護人主詰問時證稱：「（問：在你到達之前，你知道
    乙○○、丙○○互相傷害、毀損的情形？）答：不知道」、
    「（問：你到什麼時候才知到他們有這些糾紛？）答：我到
    現場的時候，我問丙○○，丙○○說丁○○開車要撞他，丁○○說丙○○要打他」、「（問：當天作筆錄的時候他們有
    承認有互毆的情形嗎？）答：當天是丁○○先來做筆錄，是
    要有一方先提出告訴，我們才會作筆錄」、「（問：後來是
    誰來做筆錄？）答：丁○○先來作筆錄」、「（問：丁○○
    來之後再來是什麼人？）答：我再通知丙○○、乙○○過來
    」、「（問：早上七點多你在現場，你看到的情形是怎樣？
    ）答：二個人互相大聲吵鬧，然後我問他們什麼事情，丙○○說丁○○開車要撞他，丁○○說丙○○要打他」等語（見
    本院卷第五十九頁反面），並參諸被告等三人之警詢筆錄，
    可知於證人薛明煌到場處理時，被告丙○○僅向警陳稱係丁○○開車要撞他等語，並未主動提及其有毆打丁○○及毀損
    丁○○車窗玻璃之事；其後則係被告乙○○先行到派出所就
    本案二件傷害及毀損事件對乙○○、丙○○提起告訴，承辦
    員警始通知乙○○、丙○○說明並製作筆錄。準此，被告乙○○、丙○○並非在其等犯罪未被發覺之前，主動向員警告
    知其等犯罪，依上揭說明，其二人所為尚與自首之要件不符
    ，其二人應無自首規定之適用。故被告乙○○、丙○○之選
    任辯護人此部分辯護意旨尚屬無據，委無足採。
四、原審以被告三人罪證明確，因之就被告乙○○、丁○○部分
    各適用刑法第二百七十七條第一項之規定，被告丙○○部分
    適用刑法第二百七十七條第一項、第三百五十四條之規定，
    並審酌本件傷害、毀損事件發生之原因，被告乙○○、丁○○二人所受傷勢之輕重，及渠等品行、智識程度，犯罪之動
    機、目的、手段，暨犯後之態度等一切情狀，分別量處被告
    丁○○拘役二十日；量處被告乙○○有期徒刑三月；量處被
    告丙○○傷害部分有期徒刑三月、毀損部分有期徒刑二月，
    並依刑法第五十一條第五款規定，定應執行有期徒刑四月；
    且就被告三人均併依刑法第四十一條第一項前段規定，諭知
    易科罰金之折算標準（即如易科罰金，以三百元折算一日）
    ，經核其認事用法及量刑並無違誤之處，應為適法。被告乙○○、丙○○提起上訴，猶以原審判決太重，請求從輕量刑
    ，及其等有向警自首云云，均無理由；另檢察官依被告乙○○之聲請提起上訴，以本件二次傷害事件均係被告丁○○挑
    釁而起，原審就被告丁○○量刑太輕云云，亦非有理由，均
    應予駁回。
五、末查被告三人已於本院審理期間在彰化縣二林鎮調解委員會
    調解成立，被告乙○○、丙○○並於調解當場賠償被告丁○○新臺幣六萬六千元，且被告三人均表示願意放棄本案一切
    相關民事請求權及刑事追訴權乙情，有被告三人所提出之調
    解書一份在卷可按，是被告三人皆已各自獲取對方之諒解甚
    明。另參諸卷附臺灣高等法院被告全國前案紀錄表，被告乙○○、丙○○二人均未曾受有期徒刑以上刑之宣告，而被告
    丁○○曾於八十一年間因犯妨害自由罪，經法院判處有期徒
    刑六月，緩刑二年確定，於八十一年十一月三日執行，已於
    八十三年十一月三日緩刑期滿，而緩刑之宣告未經撤銷，依
    刑法第七十六條之規定，其刑之宣告即失其效力，故亦視為
    未曾受有期徒刑以上刑之宣告。又被告三人各因一時失慮致
    罹刑章，經此偵審教訓，當知所警惕，信無再犯之虞，本院
    認其等所宣告之刑，以暫不執行為適當，均併諭知緩刑，緩
    刑期間各如主文第二所示，以啟自新。
據上論斷，應依刑事訴訟法第三百六十八條，刑法第七十四條第
一款，判決如主文。
本案經檢察官甲○○到庭執行職務。
中    華    民    國    95    年    6     月    1     日
               刑事第七庭  審判長法  官  林  榮  龍
                                 法  官  江  錫  麟
                                 法  官  許  秀  芬
上列正本證明與原本無異。
不得上訴。
                                 書記官    瑞  芳
中    華    民    國    95    年    6     月    2     日
附錄論罪科刑法條：
刑法第277條第1項：
(普通傷害罪)
傷害人之身體或健康者，處 3 年以下有期徒刑、拘役或 1 千元
以下罰金。
刑法第354條：
毀棄、損壞前二條以外之他人之物或致令不堪用，足以生損害於
公眾或他人者，處2 年以下有期徒刑、拘役或500 元以下罰金。
                                                      Ｆ


司法院資訊處製作；財團法人民間司法改革基金會備份。
